臺灣高等法院刑事判決　　　　　　　　 96年度上易字第202號
上　訴　人
即　被　告　乙○○
　　　(原名：李政輝)
上列上訴人因侵占案件，不服臺灣桃園地方法院95年度易字第
1488號，中華民國95年12月21日第一審判決（起訴案號：臺灣桃
園地方法院檢察署95年度偵字第17949號），提起上訴，本院判
決如下：
    主  文
上訴駁回。
    事  實
一、乙○○ (原名李政輝)於民國九十四年十二月起任職桃苗汽
    車股份有限公司北桃園營業所（以下簡稱桃苗公司）擔任所
    長，負責該營業所所有業務之管理，並可從事汽車銷售，及
    代表公司向客戶收取購車款、保險費等費用，詎其因財務狀
    況不良，竟基於意圖為自己不法所有之概括犯意，自九十四
    年十二月間起至九十五年一月間止，連續將其因業務而收受
    如附表所示之客戶所交付之購車款共四百六十三萬元，以易
    持有為所有之意，侵占入己，用以解決其自身之債務。嗣於
    九十五年一月底，因如附表所示之客戶遲未取得訂購之車輛
    ，經向桃苗汽車公司查詢，始悉上情。
二、案經桃苗公司訴由台灣桃園地方法院檢察署檢察官偵查起訴
    。
    理  由
一、上開犯罪事實，業據被告於偵查及原審審理中坦承不諱，核
    與告訴人桃苗公司代理人甲○○指述情節相符，並有汽車買
    賣契約書、入金狀況異常聯繫單、匯款單各四份、桃苗公司
    員工人事資料卡一份、切結書三份可資佐憑，是被告上開自
    白確與事實相符，足堪認定。
二、被告於本院否認犯行，辯稱：這些錢都是客戶轉交給我，請
    我幫他們買車，當時我經濟有問題，車子沒有馬上交，所以
    公司同意用我的不動產設定抵押，所賣四部車中，有三部是
    淩志的車，是我向別的營業所調的云云。惟查：依卷附汽車
    買賣合約書所載，附表所示四名客戶簽約之對象均為桃苗公
    司，而非被告，則縱如所辯，其中三部是淩志車，是向別的
    營業所調車，本質上，被告仍係基於桃苗公司委任而賣車，
    客戶所繳車款，仍係依與桃苗公司買賣契約所繳付之價金，
    依法應轉交桃苗公司收受。證人丁○○於本院亦證稱：我交
    一百六十三萬是要給公司的，因為被告後來沒有交車給我，
    我才知道是被告沒有交錢給公司，後來豐田公司暸解之後，
    有出面把車子交給我等語 (本院九十六年三月二十一日審判
    筆錄第四頁、第五頁)；證人甲○○證稱：本件的四位客戶
    找上公司，說錢已交給被告，為什麼不交車？我們基於服務
    客戶，把車交給客戶。交車之後，被告才提供不動產給我們
    設定。附表所示客戶的錢有的匯到被告名下，有的匯到被告
    太太名下，也有部分是現金，我們只就這四百多萬部分提出
    告訴，被告目前只還十萬多等語 (同上筆錄第五頁、第六頁
    )。核與被告於原審所提他項權利證明書，其上所載設定日
    期為九十五年二月二十四日相符。足認被告確有先將附表所
    示客戶所繳交之購車款項四百六十三萬元侵占入己。嗣後公
    司不得已才先交車予客戶，再要求被告提供不動產設定抵押
    ，以資擔保。而侵占罪為即成犯，於被告將客戶所繳價金易
    持有為所有之際，即已成立，嗣後設定抵押，並不能解免已
    成立之犯行，被告上開所辯，並不可採，本件事證明確，被
    告犯行洵堪認定，應予依法論科。
三、被告行為後，刑法於九十四年二月二日修正公布，於九十五
    年七月一日施行。按行為後法律有變更者，適用行為時之法
    律，但行為後之法律有利於行為人者，適用最有利於行為人
    之法律，現行刑法第二條第一項定有明文。刑法第二條本身
    雖經修正，但刑法第二條既屬適用法律之準據法，本身尚無
    比較新舊法之問題，應一律適用裁判時之現行刑法第二條規
    定以決定適用之刑罰法律，核先敘明。經查：
  (一)刑法第三百三十六條第二項業務侵占罪，法定刑得併科銀元
    三千元以下罰金，據修正後刑法施行法增訂第一條之一：「
    中華民國九十四年一月七日刑法修正施行後，刑法分則編所
    定罰金之貨幣單位為新台幣。九十四年一月七日刑法修正時
    ，刑法分則編未修正之條文定有罰金者，自九十四年一月七
    日刑法修正施行後，就其所定數額提高為三十倍。但七十二
    年六月二十六日至九十四年一月七日新增或修正之條文，就
    其所定數額提高為三倍」及刑法第三十三條第五款修正為：
    「主刑之種類如下：五、罰金：新台幣一千元以上，以百元
    計算之」等規定，是依修正後之法律，刑法第三百三十六條
    第二項業務侵占罪所得併科處之罰金刑最高為新台幣九萬元
    、最低為新台幣一千元。
  (二)被告行為後，刑法第五十六條連續犯之規定，業於九十四年
    一月七日修正刪除，並於九十五年七月一日施行，則被告之
    犯行，因行為後新法業已刪除連續犯之規定，此刪除雖非犯
    罪構成要件之變更，但顯已影響行為人刑罰之法律效果，自
    屬法律有變更，依新法第二條第一項規定，比較新、舊法結
    果，修正後之刑法並未有利於被告。
四、核被告所為，係犯行為時刑法第三百三十六條第二項業務侵
    占罪。被告多次業務侵占之犯行，時間緊接，方法相同，觸
    犯犯罪構成要件相同之罪名，顯係基於概括之犯意為之，依
    連續犯規定論以一罪，並依修正前刑法第五十六條之規定加
    重其刑。
五、原審本於上開相同之認定，援引刑法第二條第一項前段、修
    正前刑法第五十六條、第三百三十六條第二項，罰金罰鍰提
    高標準條例第一條前段 (本條誤引，詳如下述)之規定，並
    審酌被告之素行，併其犯罪動機、目的、手段方式、所生危
    害，及犯後坦承犯行，就業務侵占部分已設定抵押與告訴人
    用以賠償，告訴人亦表示不欲深究之意等一切情狀，量處有
    期徒刑七月。核原審認事用法，並無違誤，量刑亦頗適當。
    被告上訴，否認犯罪，並請求從輕量刑，惟本件被告侵占達
    四百餘萬元，至今僅償付十萬餘元，告訴代表人亦表示希望
    維持原判，本院自不宜再予減輕刑責，本件上訴核無理由，
    應予駁回。又刑法施行法第一條之一，其立法理由，在於避
    免就罰金之提高比較新舊法，且依本條規定，將罰金貨幣單
    位改為新台幣，再予提高三十倍，等於依罰金罰鍰提高標準
    條例第一條前段提高十倍後，折算為新台幣之金額，故實際
    上並無變更，不在法律變更比較新舊法之列，原判決引用罰
    金罰鍰提高標準條例第一條前段之規定，固有未妥，惟結果
    並無不同，毋庸撤銷改判，附此敘明。
六、據上論斷，應依刑事訴訟法第三百六十八條，判決如主文。
本案經檢察官姜貴昌到庭執行職務。
中　　華　　民　　國　九十六　年　　四 　月　　四　　日
　　　　　　　　　刑事第九庭    審判長法　官   劉景星
　　　　　　　　　　　　　　　　　    法　官   官有明
　　　　　　　 　 　　　　　　　　　　法　官   陳世宗
以上正本證明與原本無異。
不得上訴。
                                      書記官   丁淑蘭
中　　華　　民　　國　　96　　年　　4 　　月　　10　　日
附錄：本案論罪科刑法條全文
刑法第336條
對於公務上或因公益所持有之物，犯前條第一項之罪者，處一年
以上七年以下有期徒刑，得併科五千元以下罰金。
對於業務上所持有之物，犯前條第一項之罪者，處六月以上五年
以下有期徒刑，得併科三千元以下罰金。
前二項之未遂犯罰之。
附表：
┌────┬─────┬───────┬───────┐
│編　　號│客戶名稱　│犯罪時間　　　│侵占金額（單位│
│        │          │              │：新台幣）　  │
├────┼─────┼───────┼───────┤
│一　　　│丙○○　　│九十四年十二月│五十五萬元　　│
│　　　　│　　　　　│間            │　            │
├────┼─────┼───────┼───────┤
│二　　　│周延平　　│九十四年十二月│九十二萬元　　│
│　　　　│　　　　　│間            │　            │
├────┼─────┼───────┼───────┤
│三　　　│黃慶玲　　│九十五年一月間│一百五十三萬元│
├────┼─────┼───────┼───────┤
│四　　　│丁○○　　│九十五年一月間│一百六十三萬元│
└────┴─────┴───────┴───────┘
